【裁判字號】    88,附民,74
【裁判日期】    890131
【裁判案由】    過失致死
【裁判全文】
臺灣高等法院臺中分院刑事附帶民事訴訟判決
    原      告  己○○
                丁○○
                辛○○  住同右.
                戊○○  住同右.
                庚○○  住同右.
    共      同
    訴訟代理人  丙○○  律師
    右複代理人  甲○○  律師
    被      告  佳農機械股份有限公司
                        設台中.
    兼 右 法定
    代  理  人  乙○○  住台中.
    被      告  壬○○  住台中.
右列被告等因過失致死案件（八十八年度上訴字第一九六號），原告等提起附帶民事
訴訟，請求損害賠償，本院判決如左：
    主      文
原告之訴及假執行之聲請均駁回。
    事      實
一、原告聲明求為判決：(一)被告等應連帶給付原告戊○○新台幣（下同）貳佰零肆萬
    陸仟壹佰柒拾陸元正、原告辛○○捌拾萬元正、原告庚○○捌拾萬元正、原告丁○○捌拾萬元正、原告己○○捌拾萬元正，及各自本訴狀繕本送達之翌日起算迄
    清償日止按年息百分之五計算之利息。(二)訴訟費用由被告等連帶負擔。(三)原告等
    願各供擔保，請准分別宣告假執行。其事實上之陳述略以：
  (一)緣被告乙○○、壬○○分別為被告佳農機械股份有限公司之負責人，開發生產及
    品管部門主管。民國（下同）八十五年五月間受徐燕清委託，製造ＣＮ２４○○
    型、四輪轉向、藥水箱容量為四百公斤之自走式噴霧車時，原應注意因藥水箱容
    量已因加大為四百公斤，與原申請臺灣省農業試驗所核准檢驗合格之藥水箱容量
    二百五十公斤之重心（空車時翻覆角度左翻及右翻均為３８度），依物理原理，
    該車重心將因藥水箱容量體積、高度之加大及升高，產生重心升高，致該型車滿
    載四百公斤時翻覆角度為２６‧６度，車輛左傾翻覆角度２５‧６度，藥水箱空
    載時車輛右傾翻覆角度為３５‧１度，車輛左傾翻覆角度為３４‧８度，表示該
    改裝車於坡地、不平地面行駛時之更易於翻覆，且依當時情形，又無不能注意之
    情形，竟疏於注意，於改裝為藥水箱容量四百公斤時，未為車輛翻覆角度之再檢
    驗，使徐燕清受領該車，在八十五年七月二十二日於台中縣東勢鎮○○街三‧五
    公里處之坡地果園，裝載農藥水於該車、操作該車擬噴灑農藥時，該車因重心不
    穩而翻覆，徐燕清當場翻落地面而被該車壓住致死。是被告乙○○、壬○○顯有
    過失，其過失致徐燕清死亡係屬不法侵害行為，且其過失不法行為與被害人之死
    亡顯有相當因果關係，自應依民法第一百八十四條第一項、第一百九十二條及第
    一百九十四條之規定，對原告等負損害賠償責任。
  (二)按受僱人因執行職務，不法侵害他人之權利者，由僱用人與行為人連帶負損害賠
    償責任；法人對於其董事或其他有代表權之人因執行職務所加於他人之損害，與
    該行為人連帶負損害賠償責任，民法第一百八十八條一項前段、二百十八條定有
    明文。被告乙○○既為被告佳農機械股份有限公司之代表人，被告壬○○則為被
    告佳農機械股份有限公司之受僱人，且事發係肇因於被告乙○○、壬○○之執行
    職務，揆諸前開規定，被告佳農機械股份有限公司亦應負連帶損害賠償責任。再
    按消費者保護法第七條明定「從事設計、生產、製造商品或提供服務之企業經營
    者應確保其提供之商品或服務，無安全或衛生上之危險。商品或服務具有危害消
    費者生命、身體、健康、財產之可能者，應於明顯處為警告標示及緊急處理危險
    之方法。企業經營者違反前二項規定，致生損害於消費者或第三人時，應負連帶
    賠償責任」。本件徐燕清係買受被告佳農機械股份有限公司所出售自走式噴霧車
    ，因設計不良致徐燕清死亡，而消費者保護法係保護消費者之法律，是本件亦有
    民法第一百八十四條二項「違反保護他人之法律者，推定其過失」之適用。
  (三)查原告戊○○為死者徐燕清之妻，有受扶養之權利，原告己○○、丁○○、辛○○、庚○○均為死者之子女，是被告等不法侵害徐燕清死亡，已致原告等受有損
    害，當負損害賠償責任：
    1.支出之殯葬費（民法第一百九十二條一項）：由原告戊○○支出七○萬元正。
    2.扶養費部分（民法第一百九十二條二項）：
      按徐燕清係二十七年十月三日出生，八十五年七月二十二日死亡，得年五七‧
      七九歲。惟其若不因此次意外死亡，依臺灣地區國民平均餘命表計算，應有一
      九‧九八年之餘命。夫妻互負扶養義務，且扶養之程度，應按受扶養權利者之
      需要，與負扶養義務人之經濟能力及身分定之。是參酌近年物價水準及受扶養
      權利人所需，酌依所得稅法規定扶養親屬寬減額之一‧五倍計算；亦即七十歲
      以上，可享每人每年十六萬二千元之扶養（108,000×1.5=16,2000），七十歲
      以下可享每人每年十萬八千元之扶養（72,000×1.5=10,8000)。按原告戊○○
      為二十八年九月十日出生，意外發生時，為五六‧八五歲，再過一三‧一五年
      即為七十歲，七十歲後本可再受死者扶養六‧八三年，則依霍夫曼係數扣除中
      間利息後，請求一次給付之金額為一七三萬八八二元，惟原告戊○○尚有子女
      四人，是其受徐燕清扶養金額應以五分之一計算，為三四萬六一七六元。
    3.精神慰撫金（民法第一百九十四條）：
      徐燕清以務農為業，兒女個個有成，長子即原告辛○○目前為台灣大學物理所
      博士班學生、次子即原告丁○○自台中高農畢業後在家協助、三子即原告己○○亦為政大財管所博士班學生、長女即原告庚○○則於國稅局服務，原本子孝
      孫賢，家庭和樂，惟經此意外發生，終日抑鬱寡歡，每想起父親遭重壓過世，
      臨終前所遭受肉體上痛苦無可比擬，卻無家人隨侍在旁，已是內疚自責，詎被
      告乙○○、壬○○自犯罪行為發生之日起，均無悔意尚飾詞狡辯，迄今非但未
      與原告等和解，自事發迄今，亦從未探視原告等家屬，言談間更是輕薄，加深
      原告等之精神上痛苦，爰斟酌雙方身分地位及資力，請求被告等應連帶給付子
      女之精神慰撫金額為八十萬元，原告戊○○一百萬元。
    4.綜上所述，原告等可請求之金額合計如左：
      原告戊○○：二○四萬六一七六元。
      原告辛○○：八○萬元。
      原告丁○○：八○萬元。
      原告己○○：八○萬元。
      原告庚○○：八○萬元。
  (四)末按本件經財團法人車輛研究測試中心於八十六年三月間為該自走式噴霧車翻覆
    角度完成鑑定後，原告等方確知有賠償義務人；謹依刑事訴訟法第四百八十七條
    、四百八十八條提起附帶民事訴訟，請求判決如訴之聲明。並提出戶籍謄本影本
    乙份。
二、被告等均未提出書狀，亦未作何陳述，惟依被告乙○○、壬○○在刑事訴訟之陳
    述，不承認有何侵權行為。
    理      由
一、按刑事訴訟諭知無罪、免訴或不受理之判決者，應以判決駁回原告之訴，刑事訴
    訟法第五百零三條第一項前段定有明文。
二、本件被告乙○○、壬○○被訴過失致死案件，業經本院於八十九年一月三十一日
    以八十八年度上訴字第一九六號刑事判決諭知無罪（臺灣臺中地方法院諭知無罪
    ，檢察官不服原判決提起上訴後，亦經本院判決上訴駁回）在案。依照首開規定
    ，自應駁回原告附帶提起之民事訴訟，其假執行之聲請因亦無所附麗，應併予駁
    回。
三、據上論斷，應依刑事訴訟法第五百零三條第一項前段，判決如主文。
中      華      民      國    八十九     年      一       月   三十一   日
                                  臺灣高等法院臺中分院刑事第三庭
                                        審判長法  官  方  艤  駐
                                              法  官  王  德  麟
                                              法  官  吳  信  銘
右正本證明與原本無異。
刑事部分未上訴時，不得上訴。
如不服本判決應於收受送達後十日內向本院提出上訴書狀，其未述上訴之理由者並
得於提起上訴後十日內向本院補提理由書（均須按他造當事人之人數附繕本）。
                                              書記官  柯  孟  伶
中      華      民      國    八十九     年      二       月     一     日
                                                                        Ｑ


司法院資訊處製作；財團法人民間司法改革基金會備份。
